臺灣高等法院臺南分院刑事判決　　　　　　　　　　　九十四年度上易字第四一號
　　上　訴　人　台灣台南地方法院檢察署檢察官
　　被　　　告　甲　○　○
右上訴人因被告贓物案件，不服台灣台南地方法院九十三年度易字第八五八號中華民
國九十三年十二月九日第一審判決（起訴案號：台灣台南地方法院檢察署九十三年度
偵字第七五○七號），提起上訴，本院判決如左：
    主    文
上訴駁回。
    理    由
一、公訴意旨略以：被告甲○○以駕駛計程車為業，於民國九十三年三月十日凌晨零
    時許，在高雄市某處，明知所搭載之一名姓名、年籍不詳成年男子向其兜售之行
    動電話（ＢＥＮＱ牌Ｓ六五０Ｄ型，機身序號為00000000000000
    0號，市價新臺幣（下同）四千元）係贓物，竟仍以二千五百元之代價購買之。
    嗣甲○○於四、五日後，將上開行動電話交予不知情之兄陳國勝使用，經警循線
    查獲，因認被告涉犯刑法第三百四十九條第二項之故買贓物罪嫌等語。
二、按犯罪事實應依證據認定之，無證據不得認定犯罪事實，刑事訴訟法第一百五十
    四條第二項定有明文。次按事實之認定，應憑證據，如未能發現相當證據，或證
    據不足以證明，自不能以推測或擬制之方法，以為裁判基礎；認定犯罪事實所憑
    之證據，雖不以直接證據為限，間接證據亦包括在內，然而無論直接證據或間接
    證據，其為訴訟上之證明，須於通常一般之人均不致有所懷疑，而得確信其為真
    實之程度者，始得據為有罪之認定，倘其證明尚未達到此一程度，而有合理性之
    懷疑存在時，而無從使事實審法院得有罪之確信心證時，即應由法院為諭知被告
    無罪之判決，最高法院四十年臺上字第八六號、七十六年臺上字第四九八六號分
    別著有判例。再按刑法第三百四十九條第一項之故買贓物罪，以知情故買為要件
    ，若行為人對於行為客體為贓物，主觀上並無認知，縱客觀上有買受之行為，要
    難以本罪相繩，至行為人於買受贓物之初，對於所購買之物品有無贓物之認識，
    則應參酌行為人購買贓物之交易對象、方式、價格及贓物之屬性、外觀、使用方
    式等因素綜合判斷，尚不得單以交易價格之高低為唯一之判斷依據。
三、訊據被告甲○○，固坦承於右揭時、地買受上開手機不諱，惟堅決否認有何故買
    贓物犯行，辯稱：「我是有搭載一名客人，也有向他買手機，但我不知是贓物，
    因為他有把手機卡片拿出來，（我）才誤以為是他自己的手機」等語，並於原審
    辯稱是該名乘客搭乘其所駕之計程車後，車資二百五十元，但其身上只有一百十
    元，所以將該手機折價二千五百元給伊，伊再貼該名乘客二千三百六十元等語。
四、本件公訴人認被告涉犯故買贓物罪嫌，無非以行動電話為具有相當價值之物，一
    般人買賣行動電話為擔保來源之正當性，多會前往專賣店購買或檢視相關資料，
    而被告所購行動電話交易地點在計程車上、未附充電器、所購價格二千五百元較
    市價四千元顯有差距，且該行動電話機身為粉紅色，售出者竟為成年男性，顯然
    違反常理等情為主要論據。
五、經查：
（一）上開行動電話係證人乙○○於九十三年三月一日下午三時許在台南縣西港鄉○
      ○村○○路一六八號「童馨補習班」一樓辦公室所失竊乙節，業據證人乙○○
      、葉妍伶證述明確，並有贓物認領保管單一紙附卷可稽，被告所購得之行動電
      話係屬他人財產犯罪所得之贓物一節，固堪認定。
（二）依被告所辯，被告以駕駛計程車為業，當時乘客搭車車資二百五十元，但因其
      身上只有一百十元，尚不足一百四十元，被告為期其付出之勞務不至付諸流水
      ，權宜之下同意乘客以手機折抵部分車資，其所辯尚未悖於常情。
（三）中古手機之售價雖非無參考標準可循，但仍視外況、性能、維修等良窳，以及
      求售者是否急於脫手等情況，而有所升降；本案如自被告觀點視之，既係因乘
      客短缺車資而不得已持該行動電話抵償，在變現上顯有其急迫性存在，而可獲
      得較市價優惠之買受價額，故被告購買價格縱比通常交易價格稍低，亦無從據
      以推斷被告確屬知贓故買。
（四）被告於原審審理時供稱：出售該行動電話之成年男子自該行動電話中取出ＳＩ
      Ｍ卡一枚後再交予伊等情，核與卷附系爭手機之撥打資料相符，因系爭手機於
      九十三年三月一日失竊後，於當日持續遭人以乙○○0000000000門
      號及該手機（序號000000000000000）結合盜打，其後即無該
      門號與該手機序號結合撥接之紀錄（見警卷二二頁以下），足證被告上開供述
      應屬真實。行動電話非如不動產、動力車輛有登記制度存在，一般人僅得自該
      物之持有支配狀態判斷該物之所有權歸屬，尚無法藉由查詢其登記狀態知悉，
      被告見該男子自該行動電話中取出ＳＩＭ卡一枚後再交付手機予伊，堪認已盡
      常人判別該行動電話所有權歸屬之觀察能力，而確信該行動電話為該人所有（
      否則即無必要額外將該ＳＩＭ卡取走），益足證被告所辯伊並無贓物之認識乙
      情，應堪採信。
    綜上所述，本件公訴人之舉證，當不足以使本院形成被告有罪之確信，依據首開
    說明，自應為無罪之諭知。
六、原審以不能證明被告犯有公訴人所指之故買贓物罪，因以諭知無罪之判決，經核
    其認事用法，均無不合，公訴人上訴意旨未提出其他積極證據以證明被告確有所
    指之故買贓物犯行，而指摘原判決不當，求為撤銷改判，為無理由，上訴應予駁
    回。
據上論斷，應依刑事訴訟法第三百六十八條，判決如主文。
本案經檢察官張佩珍到庭執行職務。
中　　　華　　　民　　　國　　　九十四　　　年　　　三　　月　　卅一　　日
                                    臺灣高等法院臺南分院刑事第六庭
                                        審判長法官  蔡    崇    義
                                              法官  董    武    全
　　　　　　　　　　　　　　　　　　          法官  吳    永    宋
右正本證明與原本無異。
不得上訴。
                                            書記官  李    淑    華
中　　　華　　　民　　　國　　　九十四　　　年　　　四　　月　   一     日
